臺灣高雄地方法院刑事裁定　　　　　　　　　　　　　九十三年度聲判字第二五號
　　聲　請　人
　　即告訴人　　永上峰有限公司
　　法定代理人　陳銀改名陳薇.
　　代　理　人　莊美玉律師
　　　　　　　　賴玉山律師
　　被　　　告　甲○○
右列聲請人因告訴被告偽造文書案件，不服臺灣高等法院高雄分院檢察署檢察長駁回
再議之處分（九十三年度上聲議字第一八六號），聲請交付審判，本院裁定如左：
    主  文
聲請駁回。
    理  由
一、按聲請人不服上級法院檢察署檢察長或檢察總長認再議為無理由而駁回之處分者
    ，得於接受處分書後十日內委任律師提出理由狀，向該管第一審法院聲請交付審
    判；法院認為交付審判之聲請不合法或無理由者，應駁回之，刑事訴訟法第二百
    五十八條之一及第二百五十八條之三第二項前段分別定有明文。又法院於審查交
    付審判之聲請有無理由時，除認為聲請人所指摘不利被告之事證未經檢察機關詳
  為調查或斟酌，或不起訴處分書所載理由違背經驗法則、論理法則或其他證據法
    則，否則，不宜率予交付審判（法院辦理刑事訴訟案件應行注意事項第一百一十
    八項參照）；至上開所謂聲請人所指摘不利被告之事證未經檢察機關詳為調查，
    係指聲請人所提出請求調查之證據，檢察官未予調查，且若經調查，即足以動搖
    原偵查檢察官事實之認定及處分之決定，倘調查結果，尚不足以動搖原事實之認
    定及處分之決定者，仍不能率予交付審判。本件聲請人即告訴人永上峰有限公司
    於民國九十二年七月四日以被告甲○○涉犯偽造文書罪嫌，向臺灣高雄地方法院
    檢察署提起告訴，該署檢察官乃於九十二年十二月二十四日以九十二年度偵字第
    二二三○八號為不起訴處分後，聲請人不服，聲請再議，臺灣高等法院高雄分院
    檢察署檢察長乃於九十三年三月十九日以九十三年度上聲議字第一八六號處分書
    以再議為無理由而駁回再議一節，業經本院依職權調閱上開案卷審認無誤，堪信
    為真實。
二、原告訴意旨略以：被告甲○○係海軍陸戰隊司令部情報處少校參謀官，承辦海軍
    陸戰隊司令部九十一年六月十日公開招標採購「戰鬥用自動充氣式橡皮艇（含40
    HP防水型操舟機）」計三十八艘乙案，嗣於同月二十日海軍陸戰隊司令部以價金
    新台幣（下同）二千八百八十九萬零九百八十二元決標於聲請人永上峰公司，並
    於同月二十七日簽訂買賣契約，詎海軍陸戰隊司令部於聲請人依約給付上開橡皮
    艇及操舟機後，不顧契約內容及市場現況，片面指摘聲請人所給付之操舟機不合
    契約所定之規格，聲請人迭經與海軍陸戰隊司令部人員溝通協調，均未獲解決，
    遂於九十二年一月二十四日向台灣高雄地方法院提起給付貨款民事訴訟，由台灣
    高雄地方法院以九十二年度重訴字第六四號審理。嗣(1)聲請人於九十二年二月二
    十日收受海軍陸戰隊司令部所提之答辯狀，發現被告甲○○所提供作為證據之美
    商MERCURY公司新加坡分公司（Mercury Marine Singapore Pte Ltd，下稱MERCU
    RY公司）亞洲區銷售服務處長MR.Low Chwee Hock之信函二封及英商橡皮艇有限
    公司（AVON Inflatablies Limited，下稱 AVON公司）軍事及銷售經理 MR.Geof
    f Tetley之信函一封，明顯出於偽造。(2)被告甲○○於九十二年二月二十日答辯
    狀中所提出之MERCURY公司MR.Low Chwee Hock出具之信函二封，其署名明顯非出
    於同一人之手，顯見該二封「MR.Low Chwee Hock 」名義作成之私文書中至少有
    一封係出於偽造。(3)被告甲○○於九十二年五月十五日向台灣高雄地方法院提出
    之補充答辯狀三中陳稱：前述信函上之簽名，已經國防部駐新加坡軍事協調組於
    九十二年一月十五日派副組長海軍中校梁正綱親赴該公司與劉瑞福先生（英文名
    字Low Chwee Hock）會面，該二份文件經該軍事協調組副組長梁正綱中校驗證無
    誤，且經劉瑞福先生親自署認無訛云云。故再提出駐新加坡軍協組（九二）新傳
    字第一九四號及Low Chwee Hock親筆簽署文件。惟查，上揭二封信函經查證後，
    其簽名與原簽名均不相同，且其上所示傳真機出處為「CAMPINGSPORT」公司，傳
    真機號碼為00-0000000號，經查該傳真機號碼為聲請人之商業競爭對手友琦國際
    有限公司所有，顯見該二封「Low Chwee Hock」名義做成之私文書並非出自真正
    名義人之手，而係出於偽造。(4)被告甲○○所提出AVON公司經理為MR.Geoff Tet
    ley，惟查，該信末端之署名竟為「 Deoff Tetley」，且顯係電腦印刷之文字，
    而衡之商業習慣，斷無在文件上以電腦印刷署名者，足見該文件係偽造。且上揭
    AVON公司傳真函，依其上傳真資訊顯示，亦係由AVON公司傳真至傳真機號碼（03
    ）0000000 號處及前揭友琦國際有限公司，而非傳真至被告甲○○任職之辦公室
    傳真機（07）0000000 號。且被告甲○○更於九十二年五月十五日在台灣高雄地
    方法院九十二年重訴字第六四號民事準備程序中供證稱：「（提供法院的三封信
    如何取得）我傳真給對方，對方再傳給我」「（傳真到哪裡）二封是新加坡，對
    方是傳到我的辦公室，傳真機號碼（07）0000000 號」云云，其供詞已顯然不實
    等語，因認被告甲○○涉犯刑法第二百十六條、第二百十條之偽造私文書罪嫌。
三、經查：
  (一)原偵查之臺灣高雄地方法院檢察署檢察官偵查結果，認經訊據被告甲○○否認有
    何偽造文書犯行，辯稱伊沒有變造後再提出法院，是劉瑞福先生傳真給的，和ME
    RCURY 公司傳來的等語。且偵察中經訊聲請人之總經理（實際負責簽約和交貨
    ）洪敏哲係陳稱：「（有無具體事證足證上開文件簽名是偽造的，何人在何處偽
    造？）：沒有，伊是以上開臆測方式認為的」、「（提示 MERCURY公司傳真原本
    二紙，是否有意見？）無意見等語。經將上開二份信函、國防部駐新加坡軍協
    調組傳真電報一紙、Mercury Marine Singapore Pte Ltd信函二紙檢送海軍陸戰
    隊司令部函詢真實性之結果，經以九十二年九月十八日瀚情字第０九二０００七
    三一二號函回覆稱：所檢附「國防部駐新加坡軍協調組」傳真電報一張、「倫敦
    台灣貿易中心信函」一張、「Mercury Marine Singapore Pte Ltd」信函二張，
    經查均為本部與上述單位（公司）往來文件，與正本無誤，此有海軍陸戰隊司令
    部書函一份在卷足稽，足證上開文件均屬真正，並無偽造或變造之事實，被告甲
    ○○亦無偽造或行使偽造文書之犯行可言。又告訴人公司即聲請人復無法提出任
    何證據足證被告有偽造上開文件之事實，僅以上開文件有可疑之處，據以臆測被
    告有偽造上開文件之犯行，委無足採。此外，復查並無積極證據證明被告有何偽
    造私文書之犯行，乃認其犯罪嫌疑不足，而為不起訴處分等情，經本院審核結果
    ，認原偵查檢察官所為之不起訴處分，其採證與認事用法，尚無違背經驗法則、
    論理法則與證據法則之處。
  (二)臺灣高等法院高雄分院檢察署檢察長維持原偵查檢察官之認定，並以：本件被
    告除向 Mercury公司、AVON公司傳真查詢外，亦同時向國防部駐新加坡軍事協調
    組傳真請求協查有關 Mercury公司之情況，以及向外交部駐英台北代表處傳真請
    求協查AVON公司之業務，此有海軍陸戰隊司令部傳真電報（含內部簽呈）二紙附
    卷可稽，駐新加坡軍事協調組係直接傳真回函，外交部駐英台北代表處則轉請倫
    敦台灣貿易中心傳真回函，故被告事實上已有請求駐外單位加以協助，此與海軍
    陸戰隊司令部瀚情字第０九二０００七三一二號函覆內容相符。 Mercury公司
    之回函二紙雖有不同之簽名，惟被告即再請國防部駐新加坡軍事協調組請劉瑞福
    在回函上再次簽名予以確認，後來劉瑞福在原先之二紙回函均有重新簽名，並由
    Mercury 公司令具函稱原先簽名不同係因其中一次劉瑞福外出乃授權公司小姐代
    簽所致，另AVON公司亦由 Mr.Geoff Tetley在回函上重新簽名，以上有各該往來
    文件及重新簽名之三紙回函附卷可證。系爭之 Mercury公司、AVON公司三紙回
    函，其上均已寫明傳真對象之號碼為被告辦公室傳真機（07）0000000 號，至於
    傳真紙頂端雖另有00-0000000和CAMPINGSPORT之小字，為偵查中已據證人廖益聰
    供證稱：我於八十五年至八十九年初曾在海軍陸戰隊司令部情報處任職，因傳真
    機損壞，曾提供我太太所經營已停業之友琦公司傳真機來使用，並有向當時之處
    長報告，但因為忘記更改該傳真機之設定，所以該傳真機上還是顯示原來之電話
    等語，由Mercury公司之回函來看，在00-0000000之前，另有 07/07/1995之數字
    ，已顯示該行數字為幾年前之設定，與回函之真正時間並不相符。聲請人雖稱
    友琦公司為其商業競爭對手，然聲請人於告訴狀所附之友琦公司資料，其營業項
    目只是「專業登山袋、睡袋、登山手套等用品批發」，橡皮艇、操舟機並不在其
    內，依聲請人所查之「廠商基本資料」所示，「廠商現況」一欄，其進口資格與
    出口資格均記載為「無」，則證人廖益聰所稱友琦公司已停業等語亦可採信，足
    見友琦公司與買賣橡皮艇之糾紛並無任何關聯，故因此認原檢察官偵察結果，認
    被告所為與刑法偽造文書罪之構成要件不符而處分不起訴，經核並無不當，而認
    聲請人之再議為無理由，並駁回聲請人再議之聲請等情，經本院審認結果，其採
    證與認事用法，亦無任何不妥之處。
  (三)再聲請人雖仍執陳詞，而認原偵查檢察官之認定不符經驗法則，且有偵查不完備
    之違誤等語，並認：聲請人永上峰有限公司（陳銀）與海軍陸戰隊司令部間，
    因「戰鬥用自動充氣式橡皮艇（含40HP防水型操舟機）」採購案，聲請人向臺灣
    高雄地方法院提起給付貨款民事訴訟，海軍陸戰隊司令部於其答辯狀中，提出美
    商Mercury公司亞洲區銷售服務處長MR.Low Chewee Hock 之信函二封，及英商橡
    皮艇有限公司AVON公司軍事及商業銷售經理 Mr.Geoff Tetley之信函一封作為證
    物，聲請人懷疑前開信函係出於偽造，被告係前項採購案之承辦人員，為誤導法
    院之審理，乃提呈前開偽造之信函於法院作為證物。原檢察官竟向海軍陸戰隊司
    令部函詢前開信函之真實性，其證明力應不足採信。AVON公司經理為Mr.Geoff
    Tetley，惟查被告所提信函末端之署名竟為「Deoff Tetley」，且顯係電腦印刷
    之文字，衡諸商業習慣，斷無在文件上以電腦印刷署名者，足證前開信函係出於
    偽造。按凡涉外案件之書面文書，均需經我國駐外單位之認證程序，否則難謂
    符合法定程序。惟本件被告於九十二年二月二十日海軍陸戰隊司令部之答辯中，
    所提供做為證據之美商Mercury公司亞洲區銷售服務處長MR.Low Chewee Hock 之
    信函二封，及英商橡皮艇有限公司AVON公司軍事及商業銷售經理Mr.Geoff Tetle
    y 之信函一封文書，均未經我國駐外單位之認證，以被告承辦海軍陸戰隊司令部
    之採購案之利害關係，及前述之相關事證，被告實具有偽造文書並予以行使之犯
    意及犯行云云。
  (四)然按刑事訴訟法第一百五十五條第一項規定：證據之證明力，由法院本於確信自
    由判斷。但不得違背經驗法則及論理法則。經查，本案被告係海軍陸戰隊司令部
    情報處少校參謀官，而非海軍陸戰隊司令部，是原偵檢察官向海軍陸戰隊司令部
    函詢前開信函之真實性並非向被告本人函詢，其並無違背經驗及論理法則。又系
    爭本件被告於九十二年二月二十日海軍陸戰隊司令部之民事答辯中，所提供做為
    證據之美商Mercury公司亞洲區銷售服務處長 MR.Low Chewee Hock之信函二封，
    及英商橡皮艇有限公司AVON公司軍事及商業銷售經理 Mr.Geoff Tetley之信函一
    封文書，雖未經我國駐外單位直接以形式上之文書一一為認證，然本件被告所提
    出之證明資料除向 MERCURY公司、AVON公司傳真查詢外，亦同時向國防部駐新加
    坡軍事協調組傳真請求協查有關 MERCURY公司之情況，以及向外交部駐英台北代
    表處傳真請求協查AVON公司之業務，此亦有海軍陸戰隊司令部傳真電報（含內部
    簽呈）二紙附卷可稽，且駐新加坡軍事協調組係直接傳真回函，外交部駐英台北
    代表處則係轉請倫敦台灣貿易中心傳真回函，故被告事實上確已有請求駐外單位
    加以協助，此亦與海軍陸戰隊司令部瀚情字第０九二０００七三一二號函覆內容
    相符。況凡涉外案件之書面文書，是否均需經我國駐外單位之認證程序，僅影響
    該文書內容對待證事實之證明力高低，並不影響該文書是否為有製作權人製作真
    實文書之判斷，是聲請人逕以上開文書未經我駐外單位製作形式上之書面認證文
    書，即否認該等文書之真實性，仍屬無據。又所謂偽造文書，係指無製作權人假
    冒他人名義作成文書，是系爭AV ON公司之回函其製作人雖署名為「Deoff Tetle
    y」，且顯係電腦印刷之文字，惟被告已重新請AVON公司之Mr.Geoff Tetley在回
    函上重新簽名，此亦有重新簽名之回函及回函信封附卷可證。足可證明該系爭回
    函為真實之文書。
  (五)綜上所述，原不起訴處分書及駁回再議聲請處分書既已就相關事證詳為調查說明
    ，核與全偵查卷內現有之卷證資料，並無不合，且卷內復查無其他積極證據可資
    證明被告有偽造文書之罪嫌；至聲請人執為聲請交付審判之理由，實屬無據，業
    經本院說明如上述；從而，臺灣高雄地方法院檢察署檢察官及臺灣高等法院高雄
    分院檢察署檢察長分別予以不起訴處分及駁回再議之聲請，並無不當，亦無違背
    經驗法則、論理法則或其他證據法則。聲請人聲請交付審判意旨猶執陳詞，指摘
    原不起訴及駁回再議聲請之理由不當，卻未能提出原偵查卷內所有之確切證據供
    本院調查參酌，而足以推翻原不起訴處分書及駁回再議之理由，揆諸首揭說明，
    本件交付審判之聲請為無理由，依法應予駁回。
四、依刑事訴訟法第二百五十八條之三第二項前段，裁定如主文。
中      華      民      國      九十三      年    八    月    二十三    日
                                臺灣高雄地方法院刑事第二庭
                                     審判長法  官   莊崑山
                                           法  官   曾鴻文
                                           法  官   林靜梅
右正本證明與原本無異。
不得抗告。
                                           書記官    洪生輝
中    華    民    國      九十三      年      八      月      二十五    日
